【裁判字號】    99,交聲,2731
【裁判日期】    990930
【裁判案由】    交管條例聲異
【裁判全文】
臺灣板橋地方法院交通事件裁定        99年度交聲字第2731號
原處分機關  交通部公路總局臺北區監理所板橋監理站
異  議  人  乙○○
即受處分人
上列受處分人因違反道路交通管理處罰條例案件，對於交通部公
路總局臺北區監理所板橋監理站於中華民國99年8 月26日所為之
板監裁字第裁41-C00000000號裁決處分（原舉發案號：臺北縣政
府警察局北縣警交大字第C00000000 號），聲明異議，本院裁定
如下：
    主  文
異議駁回。
    理  由
一、原處分意旨：異議人即受處分人乙○○於民國（下同）99年
    8 月24日0 時47分，騎乘車牌號碼HZ8-912 號重型機車，於
    臺北縣新莊市○○街130 巷前，因有「拒絕接受酒精濃度測
    試之檢定」之違規事實，乃依道路交通管理處罰條例第35條
    第4 項之規定，罰鍰新臺幣6 萬元，並依法吊銷其駕駛執照
    ，3 年內不得考領駕駛執照。
二、本件聲明異議意旨略以：當日先前有酒測，但未有結果，警
    員執意再測，共2 、3 次，之後警員引導拒測，且未說明是
    何狀況，伊認為執法人員有義務說明。伊本身無此經驗，且
    無案例。執法人員對酒測、酒駕非常重視，因為有關執法人
    員的考績及獎金，據伊所知，警員常埋伏在餐廳門口，對離
    開之人盤問，伊認為執法人員因過度獎勵而導致執法不公，
    有礙司法公正，相當不合理。伊當時行為正常，非酒醉狀態
    ，回答警員問題及態度皆很正常。且已抵達家門口，與家人
    聊天，為何警員會以酒駕來處理，所以聲請法院裁決云云。
三、按汽車（含機器腳踏車）駕駛人，駕駛汽車經測試檢定有酒
    精濃度超過規定標準者，處一萬五千元以上六萬元以下罰鍰
    ，並當場移置保管該汽車及吊扣其駕駛執照一年；又汽車駕
    駛人拒絕接受第一項測試之檢定者，處六萬元罰鍰，並當場
    移置保管該汽車及吊銷其駕駛執照；汽車駕駛人，曾依第二
    十九條第四項、第三十條第三項、第三十五條第三項前段、
    第四項前段、第三十七條第三項、第四十三條、第六十一條
    第一項第三款、第四款後段規定吊銷駕駛執照者，三年內不
    得考領駕駛執照；汽車駕駛人，因違反本條例及道路交通安
    全規則之規定，受吊銷駕駛執照處分時，吊銷其執有各級車
    類之駕駛執照，道路交通管理處罰條例第35條第1 項第1 款
    、第4 項前段、第67條第2 項前段、第68條第1 項分別定有
    明文。
四、異議人並不否認騎乘重型機車，於99年8 月24日凌晨為警盤
    查，且經警以呼氣酒精測試器測量無結果，嗣加以拒測一事
    ，復有臺北縣政府警察局北縣警交大字C00000000 號違反道
    路交通管理事件通知單影本（內載：時間：99年8 月24日0
    時47分，地點：臺北縣新莊市○○街130 巷前，違規事實：
    酒駕拒測〈經教導、指導、警告〉）、測定紀錄影本各1 紙
    在卷足稽，則本院應加探究者，厥係異議人上開所辯是否得
    據以免受罰責？
五、經查：證人即舉發本件違反道路交通管理處罰條例案件之警
    員甲○○到庭證稱：「在九十九年八月十三日二十三時二十
    分左右，我們當天擔任巡邏勤務，我們巡邏至新莊市○○街
    一三○巷口時看見異議人沒有戴安全帽騎乘機車，我們就上
    前攔查，然後在盤查過程中，我們聞到異議人身上有酒味，
    我們就對異議人說我們要對他進行酒測，在酒測過程中花了
    大概一個小時左右，異議人一開始表示願意接受酒測，但是
    過程中一直打電話找朋友，希望朋友到場之後再進行酒測，
    所以我們在現場等候異議人進行酒測超過十五分鐘，然後在
    等待過程當中，我們提供礦泉水給異議人，當我們對異議人
    進行酒測的時候，異議人並沒有依照規定對酒測器吐氣超過
    五秒鐘，所以酒測器無法正確測量出酒測值，我們也告訴異
    議人拒絕酒測的結果是行政罰罰鍰六萬元還要扣車，經過異
    議人與他的親友討論的結果跟我們表示說要拒絕酒測，當天
    的過程就是這樣。」（見本院99年9 月28日訊問筆錄），且
    經本院當庭勘驗警方提出之蒐證錄影光碟，勘驗結果：「異
    議人雖有作吹氣動作共計三次，但時間未超過一秒鐘，且異
    議人大喊『我拒測』，期間警員一再期望異議人配合施測，
    並向異議人說明拒絕酒測罰鍰六萬元並扣車。」（見本院99
    年9 月28日訊問筆錄），是異議人（汽車駕駛人）拒絕接受
    酒精濃度測試之檢定之違規行為甚明，上開所辯實均屬無解
    於其「拒絕接受酒精濃度測試之檢定」，而應受之罰責。至
    於警員固有漏未告知亦應「吊銷其駕駛執照」之情事，然汽
    車駕駛人依法本不得拒絕酒精濃度測試之檢定，自不得諉為
    不知該違反道路交通管處罰條例行為而應受之全部行政罰內
    容，乃得據以免責，合予敘明。
六、從而，原處分機關據以援引道路交通管理處罰條例第35條第
    4 項、第67條第2 項前段（漏載）、第68條第1 項（漏載）
    ，裁處異議人罰鍰新臺幣6 萬元，並吊銷其駕駛執照，3 年
    內不得考領駕駛執照，即無違法或不當，故本件異議為無理
    由，應予駁回。
據上論斷，應依道路交通案件處理辦法第19條，裁定如主文。
中    華    民    國    99    年    9     月    30    日
                  交通法庭  法  官  陳鴻清
以上正本證明與原本無異。
如不服本裁定，應於送達後5 日內，向本院提出抗告狀。
                            書記官  黃頌棻
中    華    民    國    99    年    9     月    30    日

司法院資訊處製作；財團法人民間司法改革基金會備份。
